【裁判字號】    98,軍上,7
【裁判日期】    981207
【裁判案由】    公共危險等
【裁判全文】
臺灣高等法院臺中分院刑事判決           98年度軍上字第7號
上  訴  人
即  被  告  甲○○
上列上訴人因公共危險等案件，不服國防部高等軍事法院98年度
上訴字第48號中華民國98年10月16日第二審判決（起訴案號：國
防部中部地方軍事法院檢察署98年度偵字第020號），提起上訴
，本院判決如下：
    主  文
上訴駁回。
    理  由
一、按當事人不服高等軍事法院宣告有期徒刑之上訴判決者，得
    以判決違背法令為理由，向高等法院提起上訴；上訴最高法
    院或高等法院之案件，準用刑事訴訟法關於上訴第三審之規
    定；軍事審判法第181條第5項、第206條第1項但書分別定有
    明文。據此，本院受理有關軍事法院移送審判之上訴案件，
    應準用刑事訴訟法關於上訴第三審之規定。而提起第三審上
    訴，應以原判決違背法令為理由，係屬法定要件。如果上訴
    理由狀並未依據卷內訴訟資料，具體指摘原判決不適用何種
    法則或如何適用不當，自應認其上訴為違背法律上之程式；
    或上訴理由狀，雖指摘原判決有違背法令，但未指明原判決
    有如何違法事由之具體情事，僅泛言有何條款之違法而無具
    體情事，或顯與法律規定得為第三審上訴理由之違法情形不
    相適合者，均應認其上訴為違背法律上之程式，予以駁回，
    此有最高法院76年臺上字第5771號判例意旨足資參照。
二、上訴人即被告甲○○（下稱被告）第三審上訴意旨略以：(1)
    原審及一審就被告之犯罪事實既均認被告係於98年3月15日
    凌晨4時40分許之休假期間，駕駛其所有之自小客車搭載同
    袍，而發生本件之交通事故，惟參照最高法86年度台上字第
    1132號刑事判決及94年度台上字第7275號刑事判決，均認「
    業務上過失致人於死罪之成立，除行為人係從事業務之人外
    ，尚須其過失係基於業務上行為而發生，亦即其行為之過失
    係發生於執行業務中者，始足構成。若其雖係從事業務之人
    ，但其過失致人於死，並非因執行其主要業務或其附隨業務
    之行為者，仍不得以本罪相繩。」等情，故本件被告駕車發
    生交通事故，根本非係執行業務期間，非屬刑法業務行為，
    原審及一審判決均論以被告業務過失致死罪，其有判決適用
    法則不當之違法。(2)被告於犯後對於犯罪事實並無矯飾，因
    與被害人家屬就和解金額償還方式無法達成一次給付賠償之
    共識，而未能簽立和解；且被告僅係於原審對於所應適用法
    條規範提出不同之法律見解，但觀諸原審量刑之考量理由，
    顯係因認定被告為業務上之行為，而為較重之量刑。因認原
    審於論罪、量刑均有違背法令，而指摘原審判決不當云云。
三、惟查：
  (一)按證據之取捨、證據證明力之判斷，及事實有無之認定，為
    事實審法院之職權，茍其取捨、判斷及認定，並不違反經驗
    法則及論理法則，即不容任意指為違法而執為第三審適法之
    上訴理由。次按量刑之輕重，亦係屬事實審法院得依職權自
    由裁量之事項，苟已斟酌刑法第57條各款所列情狀，而未逾
    越法定刑度，不得遽指為違法。另按刑法上第276條第2項業
    務過失致人於死罪，其所謂業務，係指個人基於其社會地位
    繼續反覆所執行之事務，包括主要業務及其附隨之準備工作
    與輔助事務在內（最高法院71年度台上字第1550號判例、89
    年度台上字第8075號判例參照）。又汽車駕駛人之駕駛工作
    ，乃隨時可致他人身體生命於危險之行為，並係具有將該行
    為繼續，反覆行使之地位之人，因此應有經常注意俾免他人
    於危險之特別注意義務。故其駕駛汽車，係屬其社會活動之
    一，在社會上有其特殊之屬性（地位），其本於此項屬性（
    地位）而駕車，自屬基於社會生活上之地位而反覆執行事務
    ；因之，在此地位之駕車，不問其目的為何，均應認其係業
    務之範圍（最高法院75年度台上字第1685號判例參照）。故
    以駕駛汽車為主要業務之人，無論係何時或何地，其駕駛汽
    車行為，概為其反覆執行同種類行為為目的之社會活動，其
    就駕駛汽車行為，應負有經常注意，俾免他人於危險之特別
    義務。亦即，在主觀上，其就一定危險認識之能力較一般常
    人為高，而課以較高之注意義務。在客觀上，其避免發生一
    定危險之期待可能性亦較常人為高，故其違反注意義務之可
    責性，自亦較重。因之，以駕駛汽車為其主要業務之人，在
    此地位之駕車行為，不問其目的為何，均應認其係業務之範
    圍，亦不因其駕駛時為上班或下班時間而有差別（最高法院
    92 年度台上字第4251號裁判亦可資參照）。
  (二)查，被告甲○○係擔任空軍防空砲兵指揮部第952旅第622營
    本部連之汽車駕駛兵，平日執行汽車駕駛勤務，此為被告所
    不爭執之事實。雖被告係於休假期間駕駛己有汽車肇事，但
    駕駛汽車既為其主要業務，則其於休假時之駕駛私有汽車行
    為，仍係屬前述所謂基於其社會地位繼續反覆所執行之事務
    。則原審認被告經派任為汽車駕駛兵乙職，有中華民國國軍
    汽車駕駛執照，並反覆從事汽車駕駛勤務，為從事汽車駕駛
    業務之人，於前述休假期間，駕駛其己有之自小客車，途經
    臺中市○○區○○路及文心路口時，應注意並能注意，竟疏
    未注意，不慎撞擊被害人韓裕仲所騎乘之腳踏車，致被害人
    倒地受傷，送醫急救仍不治死亡；又於肇事後，未立即停車
    察看，並對韓裕仲施以救護或其他必要措施，反駕車逃逸等
    行為，而認分別構成陸海空刑法第76條第1項第5款、刑法第
    276條第2項業務過失致人於死罪，及陸海空刑法第76條第1
    項第3款、刑法第185條之4駕駛動力交通工具肇事，致人受
    傷而逃逸罪等情，核無違誤。至上訴意旨所引用之最高法院
    86 年度台上字第1132號刑事判決及94年度台上字第7275號
    刑事判決，前者之行為人係水泥工，平時須駕駛自用小貨車
    載運砂土、水泥及工具，後者行為人則係裝潢工人，一星期
    約3、4天開車載運裝潢所須之木材、工具、工人至各地裝潢
    地點從事裝潢工作，此有該等判決附於本院卷可憑，均與本
    件被告為駕駛兵，係以駕駛為主要業務者有所不同，尚不可
    比附援引。
  (三)至就被告量刑部分，原審審核一審判決所審酌被告擔任國軍
    汽車駕駛，當知行車勤務安全之重要性，其駕駛車輛時本應
    提高注意義務，卻疏未注意交通號誌及行車速限，肇致被害
    人死亡結果及對其家屬造成無可彌補之創傷，且其駕駛動力
    交通工具肇事致人受傷後，不思為任何必要之救助，即逕自
    現場逃逸，顯然欠缺公共安全及社會責任意識，行為誠屬可
    惡，惟念其到案後坦承犯行，深表悔悟，態度良好，並表達
    其案後為彌補所犯，願與被害人家屬和解之意，惟尚未達成
    和解等一切情狀，各量處有期徒刑8月，並定其應執行刑有
    期徒刑1年2月，而認原審量刑允當，復說明被告雖未曾受有
    期徒刑之宣告，惟迄至原審審理止，仍未與被害人家屬達成
    和解，取得諒解，而不宜予以緩刑宣告之理由等情，顯已斟
    酌刑法第57條各款所列情狀，而未逾越法定刑度，不得遽指
    為違法。
四、職是，從形式觀察，原判決並無足以影響判決結果之違法情
    形存在。被告前揭理由上訴指摘原審判決違法，無非就原審
    採證認事之職權行使及原判決理由已說明之事項，再為爭執
    ，並非依據卷內訴訟資料所為之具體指摘，均非適法之上訴
    第三審理由，顯與法定上訴之形式要件不符，其上訴違背法
    律上之程式，應予駁回。
據上論斷，應依軍事審判法第206條第1項、刑事訴訟法第 395條
前段，判決如主文。
中    華    民    國    98    年    12    月    7     日
            刑事第五庭  審判長法  官  趙  春  碧
                              法  官  林  宜  民
                              法  官  賴  恭  利
上列正本證明與原本無異。
不得上訴。
                              書記官  林  桂  鳳
中    華    民    國    98    年    12    月    7    日


司法院資訊處製作；財團法人民間司法改革基金會備份。
